【裁判字號】    89,上易,502
【裁判日期】    890413
【裁判案由】    詐欺
【裁判全文】
臺灣高等法院刑事判決                            八十九年度上易字第五二號
    上  訴  人
    即  被  告  甲○○
右上訴人因詐欺案件，不服臺灣士林地方法院八十八年度易字第一四０三號，中華民
國八十八年十二月二十一日第一審判決（起訴案號：臺灣士林地方法院檢察署八十八
年度偵字第五一六號），提起上訴，本院判決如左：
    主      文
上訴駁回。
    事實及理由
一、上訴人即被告甲○○因積欠丁○○款項，明知其並無繳納互助會會款之本意及資
    力，竟與友人戊○○及丁○○、乙○○（上開三人均另經臺灣士林地方法院判處
    有期徒刑三月確定），共同基於意圖為自己不法所有之犯意聯絡，商由戊○○出
    面，於民國八十三年七月二十七日，至臺北市○○區○○路二段三十九號四樓高
    崎企業股份有限公司（以下簡稱高崎公司）參加該公司自八十三年二月二十八日
    起所招募，每月會款新臺幣（下同）一萬元，計二十四名會員之互助會（該會原
    由張文欽自八十三年二月二十八日起參加至第五會，第六會起即轉讓由戊○○參
    加），高崎公司信以為真而同意戊○○入會。戊○○旋於翌（二十八）日以三千
    元之高息得標，並於同年月二十九日簽發面額十八萬元之本票一紙，由丁○○、
    乙○○簽署為保證人後交予高崎公司，使該公司誤認可如期收得會款，因陷於錯
    誤而交付得標金十七萬六千元予戊○○，戊○○得款後即轉交予丁○○以償還甲○○之欠款。詎甲○○等人自得標後，即拒不給付死會會款，屢經催討無著，高
    崎公司始知受騙。案經高崎公司對戊○○、丁○○、乙○○三人訴請臺灣士林地
    方法院檢察署檢察官偵辦，為檢察官發覺自動檢舉偵查起訴。
二、本案經本院審理結果，認原審以被告與戊○○、丁○○、乙○○共同犯刑法第三
    百三十九條第一項之詐欺取財罪，判處有期徒刑三月，認事用法並無不合，量刑
    亦屬適當，應予維持，並引用原審判決書記載之證據及理由。
三、被告上訴意旨略以：本案係丁○○起意，唆使戊○○出名，張文欽、乙○○具保
    ，向高崎公司借款，得款後故意不還，被告既未授意亦未參與借款，何來共同詐
    欺犯行？原審未傳喚相關證人，即判處被告罪刑，有所未當。又被告罹有先天胰
    島素依賴型糖尿病，如判決有罪而執行，恐有生命危險，依刑法第五十九條及第
    六十一條亦得免除其刑云云。
四、經查：
（一）被告於原審審理時已自承其欠丁○○債務，由於其之前曾參加高崎公司互助會
      ，不能重覆參加，故找戊○○參加，標得款項用以償還丁○○債務等情（見原
      審卷第十五頁）。核與證人戊○○於本院訊問時證述：因被告積欠丁○○債務
      ，丁○○想出標會還款之方式，而被告無法在高崎公司入會標取會款，故以戊○○之名義入會、標會，得款在被告家中交由丁○○點收，當時被告亦在場等
      情相符。按本案既係因被告積欠丁○○債務，又因被告不能重覆參加高崎公司
      互助會，故以戊○○名義參加並標取會款，標得款項則用以清償被告之債務，
      則被告與潘雯崎等人對於此項以入會、標會詐取錢財之犯行，自有犯意聯絡及
      行為分擔，殊不得以此辦法係由丁○○所提出，即主張被告得卸免其責。況且
      ，據證人戊○○所稱，償還會款一事無庸伊負責，而被告則辯稱其不用清償死
      會會款，戊○○自己會處理等語，足徵其二人對於標會後之償還會款事宜，互
      相推諉，均無意償還，顯見渠等於入會、標會之際，即有不法所有之意圖甚明
      。
（二）原審之認定被告犯罪，係依據證人戊○○、乙○○、丁○○、高崎公司之職員
      丙○○於另案調查中陳述明確，有臺灣士林地方法院八十八年度易字第六五一
      號刑事卷宗及相關偵查卷可憑，並有張文欽、戊○○之入會申請書、讓渡書、
      會款明細表、戊○○、丁○○、乙○○等三人之財務狀況告知義務書、本票、
      轉帳傳票等影本各一份附前開偵查卷足證。參以被告自上開互助會得標時迄至
      原審審理時，已時隔五年有餘，均未曾繳納分文會款，益見其原即無繳納會款
      之資力及本意甚明，因認被告詐欺取財之事證明確，予以依法論科，並非無據
      。被告上訴意旨空言否認犯罪，並指摘原審未傳喚相關證人云云，委無可採。
（三）刑法第五十九條規定「犯罪之情狀可憫恕者，得酌量減輕其刑」，第六十一條
      第四款規定，犯詐欺罪，情節輕微，顯可憫恕，認為依第五十九條規定減輕其
      刑仍嫌過重者，得免除其刑。此必於犯罪之情狀，在客觀上足以引起一般同情
      者，始有其適用（最高法院五十一年臺上字第八九九號判例意旨參照）。查本
      案被告無力償還己欠之債務，竟夥同戊○○等人向被害人高崎公司詐標會款，
      迄今仍未清償分文，實難認有何情堪憫恕之情事，核與前揭酌減其刑及免除其
      刑之要件不合。至於被告雖提出診斷證明書一紙，稱其罹有先天胰島素依賴型
      糖尿病，如判決有罪而執行，恐有生命危險等情，要屬處刑確定後得否停止執
      行之問題，非得作為刑法第五十九條及第六十一條免除其刑之理由。
    綜上，被告上訴意旨所稱各節，為無理由，應予駁回。
據上論結，應依刑事訴訟法第三百七十三條、第三百六十八條，判決如主文。
本案經檢察官謝英民到庭執行職務。
中     華     民     國    八十九   年       四       月      十三      日
                             臺灣高等法院刑事第五庭
                                 審判長法  官  曾  德  水
                                       法  官  趙  功  恆
                                       法  官  林  立  華
右正本證明與原本無異。
不得上訴。
                                       書記官  廖  月  女
中     華     民     國    八十九   年       四       月      十四      日
附錄：本案論罪科刑法條全文
刑法第三百三十九條第一項：
意圖為自己或第三人不法之所有，以詐術使人將本人或第三人之物交付者，處五年以
下有期徒刑、拘役或科或併科一千元以下罰金。
（罰金額度已提高為十倍）


司法院資訊處製作；財團法人民間司法改革基金會備份。
